【裁判字號】    89,上易,158
【裁判日期】    890425
【裁判案由】    傷害等
【裁判全文】
臺灣高等法院高雄分院刑事判決                   八十九年度上易字第一五八號
    上  訴  人  臺灣屏東地方法院檢察署檢察官
    被      告  盧乙義
                甲○○
                丙○○
右上訴人因被告傷害案件，不服台灣屏東地方法院八十八年度易字一一九八號中華民
國八十八年十二月二日第一審判決（起訴案號：台灣屏東地方法院檢察署八十八年度
偵字第一六六九號），提起上訴，本案判決如左：
    主  文
上訴駁回。
    理  由
一、本案經本院審理結果，認第一審判決被告無罪並無不當，應予維持，並引用第一
    審判決書記載之理由。
二、檢察官上訴意旨略以被害人戊○○確遭被告等夥同不詳姓名十餘人毆傷，並恐嚇
    將其活埋之事實，業據被害人指訴屬實並記載於筆記上，告訴人即被害人之父丁○○，亦指訴不移，而被害人被毆打後，懼於被告等之勢力，其不敢直接向警方
    報案，與常情並無違背，其指稱遭棒球棒毆打，核與其所受之傷，係鈍器所致相
    符，其主要之傷痕係在頭部，此由其右側額顳部急性硬腦膜下出血，右側顳葉挫
    傷性腦出血可知，其被傷及頭部，當時尚無法看見乙顯外傷，須經過十餘日後頭
    部出血而致昏迷，自屬可能，是被害人之指訴，應非誣攀之詞，至證人林玉蘭經
    查與被告甲○○有姻親關係，證人郭瑞泰、劉金田均未目擊，其所述不免迴護被
    告，尚難採為有利被告之證據等語。
三、經查丁○○於本院供稱：「戊○○於十二月二十七日至一月十五日之間，他可能
    沒有去看醫生，因為他沒有錢，這段期間我沒有與他住在一起」（見本院八十九
    年二月十八日訊問筆錄），而戊○○於一月十五日急診入院開刀，係由不詳姓名
    之人陪同，非由丁○○送醫，此經醫師謝仲思於偵查中供乙，又謝醫師於八十八
    年八月十二日偵查中作證乙確供稱；「手術後在加護病房照顧，至八十八年五月
    八日轉入一般病房，目前的意識狀況只能認識親人，可以認人，記憶方面也有恢
    復，但只能回答是與不是，目前已出院（七月十九日）尚在門診」，故丁○○於
    八十八年二月九日向警方所為之告訴，應係以戊○○在桌曆上所留之紀錄為據，
    並非聽自戊○○之言，應難以丁○○之指訴為被告犯罪之證據，茲戊○○於桌曆
    上所留之紀錄（警卷末頁）記載：「８７  １２  ２７（原審理由欄三誤為８７
      １２  １７）阿義之姐夫打良案、聯合地方角頭、向良恐嚇、時間0000－
    0000、王八祥騙良至興隆路真有味小吃部、叫阿義的姐夫佑仔及十幾位角頭
    聯合打良及恐嚇將良活埋」等字樣，並未敘乙案發原因及經過，亦未載乙被打部
    位，參以戊○○之腦部受傷多處，新舊傷痕皆有，其又久未回家與家人聯絡，則
    其所受如起訴書所指之傷害，難推定被告等人所為，而恐嚇一事亦無其他佐證，
    亦不能以陳某之簡記為被告有罪之唯一證據，此外又查無其他任何積極之證據，
    足認被告有上述犯行，因此原審以不能證乙被告犯罪而諭知無罪之判決，核無不
    合，檢察官上訴意旨，仍執前詞指摘原判決不當、為無理由、應予駁回。
據上論斷，應依刑事訴訟法第三百六十八條、第三百七十三條，判決如主文。
本案經檢察官邱榮藏到庭執行職務。
中    華    民    國     八十九     年       四       月     二十五   日
                              臺灣高等法院高雄分院刑事第九庭
                                  審判長法官  江泰章
                                        法官  任森銓
                                        法官  邱永貴
右正本證乙與原本無異。
不得上訴。
                                      書記官  黃一秋
中    華    民    國     八十九     年       四       月    二十七    日
                                                                  Ｊ
臺灣屏東地方法院刑事判決                        八十八年度易字第一一九八號
    公  訴  人  臺灣屏東地方法院檢察署檢察官
    被      告  盧乙義  男三十二歲（民國○○○年○月○○○日生）
                        住屏東縣崁頂鄉○○村○○路七號
                        身分證統一編號：Ｔ一二一七三二六號
    被      告  甲○○  男二十九歲（民國○○○年○月○○○日生）
                        住屏東縣潮州鎮○○里○○路九四號
                        身分證統一編號：Ｅ一二四八七一八八號
    被      告  丙○○  男四十一歲（民國○○○年○○月○○日生）
                        住屏東縣潮州鎮○○里○○街四八號
                        身分證統一編號：Ｔ一二一六八五八二號
右列被告因傷害等案件，經檢察官提起公訴（八十八年度偵字第一六六九號），本院
判決如左：
    主  文
盧乙義、甲○○、丙○○均無罪。
    理  由
一、公訴意旨略以：丙○○與其妻弟盧乙義、及甲○○，與戊○○因擺放電動玩具，
    發生金錢問題，而心生不悅，三人竟基於共同犯意聯絡，於民國（下同）八十七
    年十二月二十七日二十一時三十分許，由甲○○先出面找到戊○○，並將戊○○
    帶到屏東縣潮州鎮○○里○○路八十三號丙○○開設之真有味小吃部前，再夥同
    不詳姓名人十餘人，或持棒球棒、或徒手，共同毆打戊○○致其手部、腳部、背
    部、臉部等處瘀傷，及右側額顳部急性硬腦膜下出血、右側顳葉挫傷性腦出血，
    復出言恐嚇要將戊○○活埋等語，致其心生畏懼，因認該三人共同涉有傷害及恐
    嚇犯嫌。
二、按犯罪事實應依證據認定之，無證據不得推定其犯罪事實，刑事訴訟法第一百五
    十四條定有乙文。再者，認定不利於被告之事實，須依積極證據，茍積極證據不
    足為被告不利事實之認定時，即應為有利於被告之認定，更不必有何有利之證據
    ；又，認定犯罪事實所憑之證據，雖不以直接證據為限，間接證據亦包括在內；
    然而無論為直接證據或間接證據，其為訴訟上之證乙，須於通常一般人均不致有
    所懷疑，而得以確信其為真實之程度者，始得據為有罪之認定；另，告訴人之告
    訴，係以使被告受刑事訴追為目的，是其陳述是否與事實相符，仍應調查其他證
    據以資審認，此分別有最高法院三十年上字第八一六號、七十六年臺上字第四九
    八六號、五十二年台上字第一二００號刑事判例可資參照。
三、本件公訴人認被告等涉有傷害並恐嚇戊○○之犯行，無非以被害人戊○○之指述
    及戊○○記載「８７、１２、１７阿義之姐夫打良案、聯合地方角頭、向良恐嚇
    、時間0000－0000、王八祥騙良至興隆路真有味小吃部、叫阿義的姐夫
    佑仔及十幾位角頭聯合打良及恐嚇將良活埋」等字樣之筆記等為據。惟訊之被告
    等則均堅詞否認有公訴人所指之犯行，辯稱八十七年十二月二十七日晚上固有由
    甲○○出面邀戊○○至真有味小吃部，商談戊○○向被告盧乙義借用機車遲未歸
    還之事，其間僅盧乙義曾踢戊○○一腳，其餘人並未對戊○○施暴，而當場除其
    三人外，並未有他人一同在場等語。
四、經查，戊○○固於八十七年底間，確受有如公訴意旨所指之傷害，此觀諸偵查卷
    附戊○○之診斷書即乙，亦經戊○○之父丁○○到庭指述無誤，是戊○○於公訴
    意旨所指期間曾受有該等傷害之事實固堪確認，然該等傷害是否確為被告等人所
    為？經本院訊諸戊○○固稱其所受之傷均係被告等三人，聯合十餘人分持棒棍及
    徒手毆打所致，然丁○○提出本件告發之時，戊○○已因頭部重創，有多處血腫
    而昏迷，並送醫院急救並為腦部手術，而被告於受術後之意識狀況僅能認識親人
    ，記憶並未完全恢復，只能回答是或不是，此經鑑定證人即為戊○○為該腦部手
    術之醫師謝仲思於偵查中到庭結證屬實，且經本院直接訊問戊○○時，其對於其
    住址、何時受傷等節均稱不記得，而對於被告等何時毆打，則稱係於當晚十二時
    以後，此即其在與偵查中所述係在晚上十時左右有所出入（見八十八年八月十八
    日偵查筆錄），而戊○○於偵查中及本院訊問時先稱並未向被告盧乙義借用機車
    ，繼之又稱確有向被告盧乙義借用機車，且忘記歸還，被告等並因機車久未歸還
    而毆打伊，是戊○○於偵查中及本院調查中訊問時所為之陳述即多有矛盾之處，
    其指述即難遽採；次查，戊○○固於其筆記中有前開遭被告等恐嚇及傷害之記載
    ，然該筆記究係何時所制作，已非無疑問，若戊○○真係為免事後果遭被告等人
    傷害或殺人滅口，當將其被傷害之經過告知他人，以求確保其被害之事不致無人
    知曉，甚至被告等人既已對其毆打，並致其受傷，其自可直接向警局對被告等提
    出告訴，再者據前述鑑定證人謝仲思醫師於偵查中所為之證述，戊○○腦部所受
    之傷害不惟有多處，且新舊傷痕皆有，足見戊○○之頭部至少曾二度受到撞擊或
    打擊，然戊○○卻一再陳稱僅受到被告等人傷害一次，是戊○○之指述即與鑑定
    證人對其頭部狀況所為鑑定結果有所出入，其陳述及筆記所載，即非無可疑之處
    ；再查，證人郭瑞泰、劉金田於本院審理中均到庭證稱，八十七年底戊○○至被
    告丙○○所經營之真有味小吃部時，其二人均曾在場目賭，然當時在真有味小吃
    店中，僅有含被告等及戊○○在內之四人，並未看見有戊○○所稱共有十餘人聯
    手毆打戊○○，亦未見被告等人有毆打戊○○，或戊○○有何身體不適之情況，
    且被告丙○○之店中，僅有一台電動玩具，並未有如戊○○所稱之多台，而證人
    林玉蘭更證稱，八十七年底曾聽見被告盧乙義請甲○○代邀戊○○至真有味小吃
    部商談戊○○向被告盧乙義借用機車久未歸還之事，後來看見被告甲○○以機車
    將戊○○載至證人所經營之檳榔攤前，被告甲○○並向戊○○稱，要戊○○向被
    告盧乙義好好解釋為何機車久未歸還，之後其二人便一同進入真有味小吃部，約
    十餘分鐘後，其二人一同離開真有味小吃部至其檳榔攤前，被告甲○○尚曾詢問
    戊○○是否須要飲料或由被告甲○○載伊回家，而戊○○均稱不用，又因戊○○
    向被告盧乙義借用機車久未歸還，且曾在真有味小吃部白吃白喝，證人亦擔心戊○○可能遭被告等人毆打，故於戊○○與被告甲○○回到證人之檳榔攤前時，尚
    曾特別注意戊○○之身體有無異樣，然未見到戊○○之身體有受傷或不適之現象
    ，則被告丙○○所經營之真有味小吃部既位在路邊，且於案發時並無牆或門以遮
    蔽，店中之狀況隨時可為路人看見，此經被告等及證人等陳述無誤，則被告等是
    否敢在此情況下公然夥眾傷害戊○○？倘八十七年十二月二十七日晚上被告等果
    有在該店中夥同十餘人毆打戊○○，戊○○是否尚能自行步行至證人林玉蘭之檳
    榔攤前，並自行回家，且未為證人林玉蘭看出異樣？均非無疑；末查，被告盧乙
    義固於偵查及本院審理中供承當晚確曾踢戊○○腹部一腳，然戊○○既遲至八十
    八年一月間始因腦部嚴重傷害人入院急救，而被告盧乙義所為該行為顯不可能造
    成戊○○現今如此嚴重之傷害，則被告盧乙義所為該次行為是否致戊○○成傷，
    或究造成何等傷害，即乏證據足資認定。
五、是公訴人認定被告等犯嫌所憑之證據，即未達通常一般人均不致有所懷疑，而得
    以確信其為真實之程度，此外復查無其他積極證據足認被告等有何傷害及恐嚇犯
    行，揆諸前揭法條及判例，自應為被告無罪之諭知。
據上論斷，應依刑事訴訟法第三百零一條第一項，判決如主文。
本案經檢察官莊啟勝到庭執行職務。
中        華        民        國    八十八    年    十二    月    二    日
                                臺灣屏東地方法院刑事第一庭
                                法     官    莊 鎮 遠
右判決正本證乙與原本無異。
對於本判決如有不服應於收受送達後十日內向本院提出上訴書狀上訴於台灣高等法院
高雄分院並按他造當事人之人數附具繕本。
                                 書 記 官     吳 光 璵
中        華        民        國      八十八   年   十二    月    三    日


司法院資訊處製作；財團法人民間司法改革基金會備份。
